臺灣高等法院臺南分院民事裁定
110年度抗字第80號
抗  告  人  施延怡  
上列抗告人因與相對人臺灣土地銀行股份有限公司間請求清償債
務強制執行事件聲請司法事務官迴避事件，對於中華民國110年2
月23日臺灣雲林地方法院所為裁定（110年度聲字第6號），提起
抗告，本院裁定如下： 
    主  文
抗告駁回。
抗告訴訟費用新臺幣壹仟元由抗告人負擔。
    理  由
一、聲請及抗告意旨略以：聲請人即抗告人（下稱抗告人）與相
    對人間之臺灣雲林地方法院（下稱執行法院）109年度司執
    字第34199號請求清償債務強制執行事件，由執行法院司法
    事務官吳鴻銘承辦，惟本件執行法院書記官督同執達員於民
    國（下同）109年12月15日至查封標的物現址即雲林縣○○鄉○
    ○0○00號(後門牌改編為○○鄉○○○路000號，下稱執行標的物)
    實施強制執行，因未事先通知抗告人即債務人到場，貿然入
    侵，私闖民宅，是抗告人之先生當場對查封程序表示不服，
    質疑司法事務官，做事隨便，不適合本案；雖執行書記官、
    執達員等有會同警察，未偷東西，但作業方式不適當，執行
    程序不符規定，司法事務官所為執行程序有偏頗，應換由別
    位司法事務官處理；又法院之裁定應依正當法律程序公平審
    判蓋印寄出，並避免被誤解官官相護等語；爰依民事訴訟法
    第33條第1項第2款規定，聲請司法事務官迴避，並提起本件
    抗告，聲明原裁定廢棄等語。
二、按法官有民事訴訟法第32條所定以外之情形，足認其執行職
    務有偏頗之虞者，當事人得聲請法官迴避；同法第33條第1
    項第2款定有明文。又所謂足認法官執行職務有偏頗之虞之
    情形，應係以法官對於訴訟標的有特別利害關係，或與當事
    人之一造有密切之交誼或嫌怨，或基於其他情形，客觀上足
    疑其為不公平之審判者，為其原因事實，若僅憑當事人之主
    觀臆測，則不得謂其有偏頗之虞（最高法院29年渝抗字第56
    號、69年台抗字第457號裁定參照）。此於法院司法事務官
    亦有準用；民事訴訟法第39條亦定有明文。次按上開迴避之
    原因，依同法第34條第2項、第284條之規定，應提出能即時
    調查之證據釋明之。
三、經查：
　㈠按查封時，書記官應作成查封筆錄，載明不動產所在地、種
    類、實際狀況、使用情形、現場調查所得之海砂屋、輻射屋
    、地震受創、嚴重漏水、火災受損、建物內有非自然死亡或
    其他足以影響交易之特殊情事及其應記明之事項；強制執行
    法第77條第1項第2款定有明文。另為避免債務人於現場查封
    前知悉查封事由，而勾串第三人於執行法院調查使用現況時
    ，為不實之陳述，故對債務人送達查封副本，均在現場查封
    之同時或其後為之；法院辦理民事執行實務參考手冊，就已
    登記不動產查封登記之程序亦有規定。次按執行法官或書記
    官，為調查強制執行法第77條第1項第2款情事或其他權利關
    係，得依下列方式行之：一.開啟門鎖進入不動產或訊問債
    務人或占有之第三人，並得命其提出有關文書。二.向警察
    及其他有關機關、團體調查，受調查者不得拒絕。前項情形
    ，債務人無正當理由拒絕陳述或提出文書，或為虛偽陳述或
    提出虛偽之文書者，執行法院得依債權人聲請或依職權管收
    債務人。但未經訊問債務人，並認非予管收，顯難查明不動
    產狀況者，不得為之。第三人有前項情形或拒絕到場者，執
    行法院得以裁定處新臺幣一萬五千元以下之罰鍰；強制執行
    法第77條之1亦定有明文。
  ㈡本件執行法院書記官督同執達員於109年12月15日會同雲林縣
    台西地政事務所（下稱台西地政）測量員暨雲林縣警察局台
    西分局（下稱台西分局）警員、鎖匠等人，至執行標的物實
    施現場查封暨增建測量，因未事先通知抗告人即債務人到場
    等候，雖抗告人之先生當日在屋內，突然有人按門銨，並有
    警員、鎖匠、測量員暨法院執行人員等多人在場(由債務人
    之先生開門進入屋內)，致使債務人之先生當場對查封程序
    表示不服，質疑未事先通知，程序不符規定，司法事務官所
    為之執行程序有偏頗。惟查，雖執行法院已於109年10月16
    日先行對標的物電子查封生效，抗告人已無法將標的物移轉
    他人或再行設定負擔，惟對標的物現狀因未調查，不動產種
    類、實際狀況、使用情形仍屬未知，依前揭說明，為免現狀
    變更影響拍賣條件，執行法院得不通知抗告人在場，並得依
    法開啟門鎖進入不動產屋內，協同地政測量員測量登記建物
    之增建部分，並得訊問抗告人或占有之第三人，將調查結果
    記載於執行查封筆錄，待地政機關將前揭增建部分複丈成果
    圖到院後，由執行法院送請不動產鑑定公司估算價格，於此
    就不動產之種類、樓層、面積、實際狀況、使用情形等均屬
    明確，拍賣條件方符合現實，且查封之性質本就是迅速、秘
    密行之，司法院發行之辦理民事執行實務參考手冊亦同此理
    ，執行法院未通知債務人到場並無錯誤。本件執行法院書記
    官督同執達員於109年12月15日，會同台西地政測量員、台
    西分局警員及鎖匠等人，至執行標的物現址依法實施現場查
    封暨增建測量，雖未通知債務人到場，並無違誤，抗告人主
    張憲法第39條（總統宣布戒嚴權）、第171條、第172條等之
    規定，認程序違法、拍賣無效，未思遵守並未經宣告違憲之
    強制執行法，清償債務，於法殆有誤會。
　㈢抗告人雖指陳：強制執行法第77條之1規定執行法官或書記官
    ，得開啟門鎖進入不動產或訊問債務人或占有之第三人，並
    得命其提出有關文書之規定，依同條第3項規定限於債務人
    或第三人拒絕到場者始有適用云云。惟查，強制執行法第77
    條之1第3項有關罰鍰規定，係以「第三人有前項情形或拒絕
    到場者」為要件，即執行法院應調查同法第77條第1項第2款
    屋內使用情形，而於有必要訊問占有之第三人時，得命第三
    人到場，並非指實施現場調查時必須事先通知債務人等到場
    等候，抗告人此之主張，容有誤會。
　㈣依上，執行法院書記官督同執達員於109年12月15日會同台西
    地政測量員、台西分局警員及鎖匠等人，至執行標的物現址
    實施現場查封暨鑑定測量，於法並無違誤或不當，準此，依
    抗告人主張：執行法院未事先通知債務人到場，貿然入侵，
    私闖民宅，程序不符規定，執行程序不當係出自承辦之司法
    事務官吳鴻銘之意，其程序有偏頗，本件拍賣無效，並應延
    緩執行半年，或撤銷結案該戶之拍賣，歸還抗告人等情，並
    未就前揭司法事務官應廻避事由之要件即「對於訴訟標的有
    特別利害關係，或與當事人之一造有密切之交誼或嫌怨，或
    基於其他情形，客觀上足疑其為不公平者」等，即時舉出可
    調查之證據以實其說；易言之，抗告人前揭主張，尚屬抗告
    人之主觀臆測或個人不滿意見之陳述，仍難遽採為承辦之司
    法事務官吳鴻銘執行職務有何偏頗之虞暨執行不當之證據。
    至抗告意旨所陳之其他事由，則與是否有偏頗之虞，特別利
    害關係等應予迴避之事由無關，自不得據為聲請司法事務官
    吳鴻銘迴避之原因。
四、綜上所述，抗告人主張執行法院之司法事務官吳鴻銘之進行
    執行程序欠當，及聲請承審之司法事務官吳鴻銘迴避之事由
    ，洵非有據，不應准許。原裁定予以駁回，經核並無違誤。
    抗告意旨仍執陳詞，指摘原裁定不當，聲明廢棄，為無理由
    ，應予駁回。
五、據上論結，本件抗告為無理由，爰裁定如主文。
中　　華　　民　　國　　110 　年　　4 　　月　　23　　日
                  民事第三庭    審判長法  官  張世展
                                
                                      法  官  黃佩韻

                                      法  官  莊俊華
上為正本係照原本作成。
本裁定除以適用法規顯有錯誤為理由外，不得再抗告。如提再抗
告，應於收受送達後十日內向本院提出再抗告狀（須附繕本），
並繳納再抗告費新台幣一千元。
提起再抗告應委任律師或具有律師資格之人之委任狀；委任有律
師資格者，另應附具律師資格證書及釋明委任人與受任人有民事
訴訟法第466條之1第1項但書或第2項所定關係之釋明文書影本。
中　　華　　民　　國　　110 　年　　4 　　月　　23　　日

                                      書記官  劉素玲
【附註】
民事訴訟法第495條之1第2項準用同法第466條之1第1、2項規定
：
⑴對於第二審判決上訴，上訴人應委任律師為訴訟代理人。但上
  訴人或其法定代理人具有律師資格者，不在此限。
⑵上訴人之配偶、三親等內之血親、二親等內之姻親，或上訴人
  為法人、中央或地方機關時，其所屬專任人員具有律師資格並
  經法院認為適當者，亦得為第三審訴訟代理人。
民事訴訟法第466條之2第1項：
上訴人無資力委任訴訟代理人者，得依訴訟救助之規定，聲請第
三審法院為之選任律師為其訴訟代理人。